【裁判字號】    87,上訴,1852
【裁判日期】    890629
【裁判案由】    毒品危害防制條例等
【裁判全文】
臺灣高等法院臺中分院刑事判決                  八十七年度上訴字第一八五二號
    上  訴  人  臺灣南投地方法院檢察署檢察官
    被      告  丙○○
    指定辯護人  本院公設辯護人  甲○○
右上訴人因被告違反毒品危害防制條例等案件，不服台灣南投地方法院中華民國八十
七年四月二十三日第一審判決（民國八十七年度訴字第一０六號，起訴案號：台灣南
投地方法院檢察署民國八十七年度偵字第九七六號，併辦案號：同署民國八十七年度
偵字第一七五七號、第一九六六號、第三六七一號、第三九一三號，台灣台北地方法
院檢察署民國八十七年度偵字第一一三四○號），提起上訴，本院判決如左：
    主      文
原判決撤銷。
丙○○連續施用第一級毒品，累犯，免刑，扣案如附表編號一、四、六、七、八所示
之海洛因沒收銷燬之，如附表編號三、五、九所示之注射針筒合計陸支及如附表編號
十所示之塑膠杓子肆支均沒收；又連續施用第二級毒品，累犯，免刑，扣案如附表編
號二所示之安非他命沒收銷燬之。
    事      實
一、丙○○基於概括之犯意，自民國八十七年一月間某日起至八十七年八月十七日止
    ，先後多次在南投市○○路五四０巷一號，以將第二級毒品安非他命放入玻璃球
    內或鋁箔紙上，其下以火燒烤加熱生煙後，以口鼻吸取煙氣之方式而施用安非他
    命，及以注射之方式施用第一級毒品海洛因多次。迨八十七年三月三日下午五時
    三十五分許，經警在上址查獲，並扣得丙○○所有如附表編號一、二所示之毒品
    及丙○○所有供施用第一級毒品海洛因所用如附表編號三所示之注射針筒三支，
    且經警採尿送驗結果，呈嗎啡及安非他命之陽性反應；復於八十七年三月二十七
    日下午一時三十分許，在臺北市○○○路、忠孝西路口經警查獲，並扣得丙○○
    所有如附表編號四所示之毒品及丙○○所有供施用第一級毒品海洛因所用如附表
    編號五所示之注射針筒一支，而經警採集丙○○之尿液送台北市立療養院檢驗結
    果，嗎啡仍呈陽性反應；嗣於八十七年四月二十五日上午十時許，在南投市○○
    路五四０巷一號為警查獲，復扣得丙○○所有如附表編號六所示之毒品，且經警
    採尿送驗結果，呈嗎啡及安非他命之陽性反應；復於八十七年五月十一日下午五
    時二十分許，在南投市○○○路南投飯店前又遭警查獲，再扣得丙○○所有如附
    表編號七所示之毒品，且經警採尿送驗結果，猶呈嗎啡及安非他命之陽性反應；
    復於八十七年八月十九日下午三時許，在南投市○○路五四０巷一號二樓為警查
    獲，復扣得丙○○所有如附表編號八所示之毒品，及丙○○所有供施用第一級毒
    品海洛因所用如附表編號九、一０所示之針筒二支、塑膠杓子四支，且經警採尿
    送驗結果，呈嗎啡及安非他命之陽性反應。另如附表所示查扣之海洛因經警檢送
    法務部調查局鑑驗結果，確驗出海洛因之成分無訛。
二、案經南投縣警察局草屯分局報請臺灣南投地方法院檢察署檢察官偵查起訴，及由
    臺北市警察局中正第一分局移送台灣台北地方法院檢察署檢察官，暨由南投縣警
    察局、南投縣警察局中興分局、南投縣警察局南投分局移送由臺灣南投地方法院
    檢察署檢察官函送併辦。惟丙○○於本院審理時，經本院裁定於八十七年八月十
    九日解送台灣台中看守所附設勒戒所觀察勒戒，因認有繼續施用毒品之傾向，故
    本院遂又裁定而於八十七年九月十一日將丙○○解送台灣台中戒治所執行強制戒
    治，經執行強制戒治滿三個月後，其成效經評定為合格，本院乃於八十七年十二
  月二十二日裁定丙○○應停止戒治，所餘期間付保護管束，並於八十八年一月十
    一日出所，但丙○○復於保護管束期間，因違反保護管束應遵守之情節重大，經
    本院於八十八年六月二十五日又裁定撤銷停止戒治，仍令入戒治處所施以強制戒
    治，並於同年七月十二日執行強制戒治，已於八十九年四月五日執行期滿。
    理      由
一、右開事實，已據被告丙○○供承在卷，並有如事實欄所載之物扣案可資參佐，且
    被告於右開時、地經警採尿送驗結果，分別呈安非他命及嗎啡之陽性反應等事實
    ，亦各有南投縣衛生局尿液檢驗單、台北市立療養院煙毒尿液檢驗報告書等在卷
    可憑，而查扣之海洛因經警檢送法務部調查局鑑驗結果，確驗出海洛因之成分無
    訛，亦有該局鑑定通知書存卷可考，從而事證明確，被告犯行洵堪認定，應予依
    法論科。
二、按毒品危害防制條例業於八十七年五月二十日經公布施行，並於同年月二十二日
    生效，依該條例第二條第一項第一款、第二款之規定，海洛因及安非他命係分屬
    於該條例所稱之第一級毒品及第二級毒品，依同條例第十條第一項規定，施用第
    一級毒品者，處六月以上五年以下有期徒刑，同條例第十條第二項規定，施用第
    二級毒品者，處三年以下有期徒刑，再依同條例第二十條第二項、第二十三條第
    一項及同條例第三十五條第三款規定，審判中之被告，由法院依毒品危害防制條
    例規定裁定送勒戒處所觀察、勒戒後，認有繼續施用毒品傾向者，法院應裁定令
    入戒治處所施以強制戒治，其期間為一年，而強制戒治期滿或交付保護管束期滿
    ，法院應為免刑之判決。核被告所為，係犯毒品危害防制條例第十條第一項之施
    用第一級毒品罪及同法條第二項之施用第二級毒品罪。至其持有第一級毒品、第
    二級毒品之低度行為，各為其施用第一級毒品、第二級毒品之高度行為所吸收，
    自不另論罪。又其先後多次施用第一級毒品、第二級毒品之行為，均時間緊接，
    所犯又皆為構成要件相同之罪，顯各係基於概括之犯意反覆為之，均為連續犯，
    各應以一罪論，並依法加重其刑。另被告自八十七年三月三日經檢察官起訴以後
    復施用海洛因及安非他命之其餘犯行，與檢察官起訴部分之犯行，均具有連續犯
    之裁判上一罪之關係，亦為起訴效力所及，本院自得併予審理，附此敘明。再者
    ，被告於審判中經本院裁定於八十七年八月十九日解送台灣台中看守所附設勒戒
    所觀察勒戒，因認有繼續施用毒品之傾向，故本院遂又裁定而於八十七年九月十
    一日將被告解送台灣台中戒治所執行強制戒治，經執行強制戒治滿三個月後，其
    成效經評定為合格，本院乃於八十七年十二月二十二日裁定被告應停止戒治，所
    餘期間付保護管束，並於八十八年一月十一日出所，但被告復於保護管束期間，
    因違反保護管束應遵守之情節重大，經本院於八十八年六月二十五日又裁定撤銷
    停止戒治，仍令入戒治處所施以強制戒治，並於同年七月十二日執行強制戒治，
    已於八十九年四月五日執行期滿等情，有該看守所函及檢附之證明書、本院八十
    七年度上訴字第一八五三號刑事裁定、台灣台中戒治所函及所檢附之文件等件在
    卷可考，揆諸前開說明，自應為被告免刑之判決。原審法院就被告自八十七年三
    月三日遭查獲起至八十七年八月十七日止，復施用海洛因、安非他命部分之犯行
    ，未及併予審理，復未及適用毒品危害防制條例相關之規定，遽予適用肅清煙毒
    條例及麻醉藥品管理條例之規定而為被告論罪科刑之判決，均有未合。上訴人即
    檢察官上訴意旨以被告尚有部分犯行原審未及併予審理而據以指摘原判決不當，
    為有理由，且原判決亦有可議，同屬無可維持，自應由本院將原判決予以撤銷，
    並改為被告均免刑之判決。扣案如附表編號一、四、六、七、八所示之海洛因及
    如附表編號二所示之安非他命，均屬毒品，應依法諭知沒收銷燬之。另如附表編
    號三、五、九所示之注射針筒合計陸支及如附表編號十所示之塑膠杓子肆支，則
    係被告所有供施用第一級毒品所用之物，已據被告供明在卷，併依法予以宣告沒
    收之。
三、另臺灣南投地方法院檢察署移送併案審理之八十八年度偵字第三五三六號案件，
    係認定被告另於八十八年四月二十八日復施用第一級毒品海洛因之罪嫌云云；然
    查被告係於戒治期間其成效經評定為合格，認無繼續戒治之必要，經本院於八十
    八年十二月二十二日以八十七年度上訴字第一八五三號刑事裁定停止戒治，所餘
    戒治期間，並付保護管束，而被告係於停止戒治出所後，始再於上開時、地施用
    第一級毒品海洛因，顯見被告於停止戒治釋放後，另為施用第一級毒品之行為，
    當係另行起意為之，與其於強制戒治前之前開施用第一級毒品之行為，並無連續
    犯之關係（台灣台中地方法院八十七年九月份法律座談會紀錄表參照，載司法院
    公報第四十一卷第四期第一○一頁），本院即無從併案審理，應予函退由檢察官
    另行偵結，併予敘明。
四、據上論斷，應依刑事訴訟法第三百六十九條第一項前段、第三百六十四條、第二
    百九十九條第一項但書，毒品危害防制條例第十條第一項、第二項、第十八條第
    一項前段、第二十條第二項、第二十三條第二項、第三十五條第三款，刑法第十
    一條前段、第五十六條、第三十八條第一項第二款判決如主文。
本案經檢察官乙○○到庭執行職務。
中      華      民      國    八十九     年      六       月    二十九  日
                                  臺灣高等法院臺中分院刑事第十庭
                                        審判長法  官  林  照  明
                                              法  官  曾  謀  貴
                                              法  官  李  寶  堂
右正本證明與原本無異。
施用第一級毒品得上訴，餘不得上訴。
如不服本判決應於收受送達後十日內向本院提出上訴書狀，其未述上訴之理由者並
得於提起上訴後十日內向本院補提理由書（均須按他造當事人之人數附繕本）。
                                              書記官  蕭  玉  真
中      華      民      國    八十九     年      六       月     三十   日
附表：
編號    扣案物品名稱及數量
０一    海洛因淨重伍點零玖公克（包裝重壹點玖貳公克）
０二    安非他命含袋零點陸公克
０三    已使用之注射針筒參支
０四    海洛因淨重零點壹壹公克（包裝重零點壹玖公克）
０五    注射針筒壹支
０六    海洛因淨重零點貳伍公克（包裝重零點參參公克）
０七    海洛因淨重零點零貳公克（包裝重零點壹肆公克）
０八    海洛因淨重零點壹壹公克（包裝重零點伍參公克）
０九    針筒貳支
一０    塑膠杓子肆支
附錄：
毒品危害防制條例第十條：
施用第一級毒品者，處六月以上五年以下有期徒刑。
施用第二級毒品者，處三年以下有期徒刑。                                  Ｉ


司法院資訊處製作；財團法人民間司法改革基金會備份。
